【裁判字號】    92,交簡上,92
【裁判日期】    921020
【裁判案由】    過失傷害
【裁判全文】
臺灣高雄地方法院刑事判決                        九十二年度交簡上字第九二號
    上  訴  人
    即  被  告  乙○○
右上訴人因過失傷害案件，不服本院高雄簡易庭中華民國九十二年七月二十四日九十
二年度交簡字第一六六二號第一審判決（聲請簡易判決處刑案號：九十二年度偵字第
一三一００號），提起上訴，本院管轄之第二審合議庭判決如左：
    主  文
原判決撤銷。
乙○○因過失傷害人之身體，處拘役肆拾日，如易科罰金，以佰元折算壹日。
    事  實
一、乙○○考領有重型機車駕駛執照，於民國（下同）九十二年三月十七日十八時三
    十分許，駕駛車牌號碼ＸＹＤ-七九七號重機車，沿高雄縣大社鄉○○路由東向
    西方向行駛，途經翠屏路一○○之一○五號前時，原應注意機車行駛時，駕駛人
    應保持隨時可煞停之距離，並應注意車前狀況，且隨時採取必要之安全措施，而
    依當時情形係黃昏、路面無缺陷、無障礙物，視距良好，並無不能注意之情事，
    竟疏未注意車前狀況，且未與前車保持適當安全之距離，不慎自後追撞同向由丙○○所騎乘車牌號碼ＸＵＫ-四二三號重機車，致丙○○人車倒地，受有頭部外
    傷合併視神經病變、視野缺損、後枕部血腫、右手肘挫擦傷等傷害。乙○○於肇
    事後，即託同學甲○○騎乘丙○○之機車送丙○○至醫院就醫，並在未被有偵查
    犯罪職權之機關或公務員發覺前，主動留於健仁醫院，向前往現場處理之警員坦
    承肇事嗣並接受裁判。
二、案經丙○○訴由臺灣高雄地方法院檢察署檢察官偵查後聲請簡易判決處刑。
    理  由
一、右揭犯罪事實，業據被告乙○○於警訊、偵查及本院審理中均坦承不諱（見偵查
    卷第二、三、十九、二十頁及本院九十二年十月六日審判筆錄），核與告訴人丙○○於警訊、偵查中及本院所指訴之肇事情節相符（見偵查卷第四、五、十九、
    二十頁及本院九十二年十月六日審判筆錄），並有道路交通事故現場圖一紙、道
    路交通事故調查報告表二紙、高雄縣警察局道路交通事故紀錄表一紙、診斷證明
    書二紙、照片六幀等附卷可稽（見偵查卷第六至十頁、第十二頁至十五頁、第二
    十一頁及發查卷第四頁），是被告之自白應與事實相符，堪以採信。又被告騎乘
    機車，本應注意與前車應保持適當安全之距離，並應注意車前狀況，隨時採取必
    要之安全措施，以避免發生事故之危險，且依當時情形又無不能注意之情事，竟
    疏未注意，致自後追撞同向騎乘機車之告訴人，使告訴人人車倒地，受有頭部外
    傷合併視神經病變、視野缺損、後枕部血腫、右手肘挫擦傷等傷害，其有過失甚
    明。再被告上開過失行為，與告訴人之受傷間，亦具有相當因果關係。另被告主
    張告訴人發生車禍當時未將安全帽之扣環扣好，而主張告訴人亦與有過失云云。
    經查，證人甲○○雖到庭證稱：「當時我看到告訴人丙○○的安全帽掉在地上，
    進而發現當時告訴人安全帽的扣子沒有扣好。」等語（見本院九十二年十月六日
    審判筆錄），惟被告當時係自後方以時速四十公里衝之速度衝撞告訴人，為被告
    所自承（見偵查卷第二頁背面），依經驗法則判斷，該衝撞力量相當之大，自有
    可能致使告訴人所戴之安全帽扣環脫落，故尚難以告訴人於衝撞後所戴之安全帽
    扣環脫落即反推告訴人於發生車禍時未將安全帽之扣環扣好；又被告主張發生車
    禍當時告訴人騎乘機車未開車燈，致視線不良，故主張告訴人亦與有過失云云。
    經查，證人甲○○到庭證稱：「告訴人丙○○當時沒有開車燈。因為我後來騎告
  訴人丙○○的機車載他去就醫，而車燈是我開的。」等語（見本院九十二年十月
    六日審判筆錄），衡情告訴人如有開車燈，證人應不須在騎告訴人之機車載告訴
    人至醫院就醫時打開機車開關，是告訴人於騎車當時未開車燈，應堪認定。惟車
    禍發生之時係九十二年三月十七日十八時三十分，已屬春天，當時又為黃昏，人
    車眾多，並路上開車燈者眾多，亦增加道路之明亮度，有道路交通事故調查報告
    表一紙（見偵查卷第七頁）及證人甲○○之證詞可證（見本院九十二年十月六日
    審判筆錄），足認當時道路之視距良好，故縱告訴人未開車燈，然與本件車禍之
    發生亦未具有相當之因果關係。至聲請人認告訴人亦因本件車禍受有右大腿、右
    足、右臀等多處挫擦傷之傷害云云，惟查，因本件車禍受有前開傷害者係被告而
    非告訴人，有健仁醫院診斷證明書一紙在卷足憑（見偵查卷第十一頁），聲請人
    就前開部分，容有誤會，併此敘明。綜上所述，本件事證明確，被告前開犯行，
    洵足認定。
二、本件被告駕車過失致他人受傷，核其所為，係犯刑法第二百八十四條第一項前段
    之普通過失傷害罪。又被告肇事後，即送告訴人至醫院就醫，並在未被有偵查犯
    罪職權之機關或公務員發覺前，主動留於健仁醫院，向前往現場處理之警員坦承
    肇事嗣並接受裁判等情，除經被告自陳在卷，且據告訴人陳述屬實（見本院九十
    二年九月九日訊問筆錄），堪認合乎自首之要件，應依刑法第六十二條前段之規
    定，減輕其刑。原審以被告係犯刑法第二百八十四條第一項前段之普通過失傷害
    罪，依刑事訴訟法第四百四十九條第一項、第三項、第四百五十四條第二項、刑
    法第二百八十四條第一項前段、第四十一條第一項及罰金罰鍰提高標準條例第一
    條前段、第二條等規定，予以論罪科刑，固非無見。然查，被告前開犯行，合乎
    刑法第六十二條前段自首要件，已如前述，原審疏未審酌及此，容有未洽，是被
    告上訴意旨認原審量處拘役五十日過重等語，為有理由，自應由本院予以撤銷改
    判。審酌被告之過失程度、告訴人所受傷害，被告迄未與告訴人達成民事和解，
    犯後尚知坦承犯行，前並無犯罪前科，素行良好，有臺灣高等地方被告全國前案
    紀錄表、臺灣高雄地方法院檢察署刑案資料查註紀錄表各一紙在卷可稽等一切情
    狀，量處如主文所示之刑，並諭知易科罰金之折算標準。
據上論斷，應依刑事訴訟法第四百五十五條之一第三項、第三百六十九條第一項前段
、第三百六十四條、第二百九十九條第一項前段，刑法第二百八十四條第一項前段、
第六十二條前段、第四十一條第一項前段，罰金罰鍰提高標準條例第一條前段、第二
條，判決如主文。
中      華      民      國    九十二    年      十      月     二十     日
                                臺灣高雄地方法院交通法庭
                                    審判長法  官  李 勝 琛
                                          法  官  曾 吉 雄
                                          法  官  官 信 成
右正本證明與原本無異。
不得上訴。
                                          書記官  林 明 忠
中      華      民      國    九十二    年      十      月     二十     日
附錄法條：
刑法第二百八十四條第一項前段。
因過失傷害人者，處六月以下有期徒刑、拘役或五百元以下罰金。致重傷者，處一年
以下有期徒刑、拘役或五百元下罰金。


司法院資訊處製作；財團法人民間司法改革基金會備份。
